【裁判字號】    95,訴,1128
【裁判日期】    951219
【裁判案由】    違反毒品危害防制條例
【裁判全文】
臺灣臺南地方法院刑事判決              95年度訴字第1128號
公  訴  人  臺灣臺南地方法院檢察署檢察官
被      告  甲○○
上列被告因違反毒品危害防制條例案件，經檢察官提起公訴（95
年度毒偵字第1347號），被告就被訴事實為有罪之陳述，本院合
議庭裁定由受命法官獨任進行簡式審判程序，判決如下：
    主  文
甲○○施用第一級毒品，累犯，處有期徒刑拾月。扣案之海洛因
壹包（驗餘淨重零點零捌公克），沒收銷燬之。
    事  實
一、甲○○前因施用毒品案件，經本院裁定送勒戒處所觀察、勒
    戒後，認無繼續施用毒品之傾向，於民國九十二年七月三十
    一日執行完畢而釋放出所，並由臺灣臺南地方法院檢察署檢
    察官以九十二年度毒偵緝字第二二四號為不起訴處分確定在
    案。又於九十三年間因施用毒品案件，經法院判處有期徒刑
    八月確定，與其另件贓物、竊盜案所分別判處之有期徒刑三
    月、六月，定應執行刑為有期徒刑一年三月確定，並於九十
    四年十一月十九日執行完畢。詎甲○○猶不知悔改，明知海
    洛因係毒品危害防制條例所規定之第一級毒品，不得非法持
    有、施用，竟另基於反覆施用第一級毒品海洛因之單一行為
    犯意，自九十四年十一月間某日起至九十五年十一月十四日
    止，在臺南市水萍塭公園之公廁、東豐路公園之公廁或民族
    路巷子內等處，以注射之方式，施用第一級毒品海洛因多次
    。其於九十五年五月二十二日下午六時許，在臺南市○○街
    與慈音街口為警查獲，並當場扣得第一級毒品海洛因一包（
    驗餘淨重○‧○八公克）；又於九十五年十月二十一日下午
    四時二十八分許及同年十一月十六日上午十時三十四分許，
    先後為警採集尿液檢體送驗結果，均呈嗎啡陽性反應，而悉
    上情。
二、案經臺南市警察局第二分局報請臺灣臺南地方法院檢察署檢
    察官偵查起訴。
    理  由
一、上開事實業經被告甲○○坦承不諱，且其先後為警查獲所採
    集之尿液檢體，經送檢驗結果，均呈嗎啡陽性反應（按海洛
    因係由嗎啡經化學合成而製得，經注射進入人體後，因代謝
    分解成嗎啡，因此施打海洛因後，由尿液中檢驗結果仍為嗎
    啡反應），有長榮大學九十五年六月一日、同年十月三十日
    、同年十一月二十七日出具之確認報告各一紙，及送驗尿液
    年籍對照表一件、尿液檢體採集送驗紀錄表二件在卷可稽（
    見警卷第一七頁、偵查卷第八頁、本院卷第七七至七九之一
    頁）；且扣案之白粉一包，送法務部調查局以化學呈色法及
    氣相層析質譜儀分析法檢驗結果，確含第一級毒品海洛因成
    份，亦有該局九十五年七月五日調科壹字第二○○○○六三
    四八號鑑定通知書一件附卷可按（見偵查卷第六頁），足見
    被告上開自白與事實相符，應可採信。再被告有如事實欄所
    示之經觀察、勒戒執行完畢釋放之情，有臺灣高等法院被告
    前案紀錄表在卷可佐，顯見其係於上開觀察、勒戒執行完畢
    釋放後，五年內再犯本件施用第一級毒品之罪，事證明確，
    被告犯行堪以認定，自應依法論科。
二、按海洛因係毒品危害防制條例第二條第二項第一款所明定之
    第一級毒品，不得非法持有、施用。核被告所為，係犯毒品
    危害防制條例第十條第一項之施用第一級毒品海洛因罪。又
    被告施用第一級毒品海洛因前後持有海洛因之低度行為，應
    為施用海洛因之高度行為所吸收，不另論罪。另毒品危害防
    制條例所規定之施用第一級或第二級毒品犯行，因鑑於施用
    毒品者，大多具有「成癮性」，為貫徹社會防制毒品之期盼
    ，對施用毒品者，有施以「斷癮」之必要，乃就施用毒品行
    為，先為生理治療及心理復健之保安處遇，因而以令入勒戒
    處所觀察、勒戒方式，戒除其身癮，若仍無法戒除，有繼續
    施用毒品之傾向，再令入戒治處所施以強制戒治，以戒除其
    心癮，倘上開保安處遇猶無法收其遮斷毒癮之實效，方以刑
    罰追訴處罰，此為毒品危害防制條例第二十、二十三條所明
    定，足見施用第一級或第二級毒品罪，本即預定其因成癮而
    有反覆實行施用毒品之性質，於刑法評價上，即得以集合犯
    論以一罪（最高法院九十五年度台上字第一○七九號判決意
    旨參照）。本件被告既自承其自九十四年十一月間某日起至
    九十五年十一月十四日止此段期間，有施用海洛因之習慣，
    平均二天就要施用一次（見本院卷第八七頁）等情，且觀諸
    卷附臺灣高等法院被告前案紀錄表，被告自九十一年間起即
    因多次施用毒品案件，經送觀察勒戒及判刑，復於本案又因
    多次施用第一級毒品遭查獲，顯見被告確有施用毒品之慣行
    ，揆諸前揭說明，其習慣性、多次並反覆施用第一級毒品之
    行為，應予評價為「集合犯」之包括一罪，且被告之行為已
    跨越現行刑法之施行日期九十五年七月一日，亦無庸為新舊
    法之比較，附此敘明。公訴意旨雖僅就被告自九十四年十一
    月間某日起至九十五年五月二十一日止之施用第一級毒品犯
    行起訴，而未就其後至九十五年十一月十四日止之施用第一
    級毒品犯行起訴，然此部分之犯罪事實與起訴部分，有如前
    述之集合犯之實質上一罪關係，自為起訴效力所及，本院應
    併予審究。另被告有如事實欄所載之前案科刑及執行紀錄，
    有卷附臺灣高等法院被告前案紀錄表可按，而其所為上開反
    覆施用毒品之行為終了日期為九十五年十一月十四日，係在
    被告前所受有期徒刑之執行完畢，五年以內故意再犯有期徒
    刑以上之罪，應依刑法第四十七條第一項之規定，論以累犯
    ，並依法加重其刑。爰審酌海洛因戕害身心，而被告前因施
    用毒品經送觀察、勒戒及判處刑罰後，猶不思戒絕革除惡習
    ，再為本件犯罪，顯未因前所受觀察勒戒處分及所被判處之
    刑罰而記取教訓，惟其施用毒品所生危害，實以自戕身心健
    康為主，對於他人生命、身體、財產等法益，尚無明顯而重
    大之實害，兼衡其犯罪後坦承犯行等一切情狀，量處如主文
    所示之刑。又扣案之第一級毒品海洛因一包（驗餘淨重○‧
    ○八公克），係違禁物，不問屬於犯人與否，應依毒品危害
    防制條例第十八條第一項前段規定宣告沒收銷燬之。
據上論斷，應依刑事訴訟法第二百七十三條之一第一項、第二百
九十九條第一項前段，毒品危害防制條例第十條第一項、第十八
條第一項前段，刑法第十一條前段、第四十七條第一項，判決如
主文。
本案經檢察官乙○○到庭執行職務。
中    華    民    國    95    年    12    月    19    日
                  刑事第七庭    法  官  林欣玲
以上正本證明與原本無異。
如不服本判決，應於判決送達後10日內，向本院提出上訴狀。
                                書記官  鄭佩玉
中    華    民    國    95    年    12    月    19    日
附錄本案論罪科刑法條全文：
毒品危害防制條例第10條
施用第一級毒品者，處 6 月以上 5 年以下有期徒刑。
施用第二級毒品者，處 3 年以下有期徒刑。


司法院資訊處製作；財團法人民間司法改革基金會備份。
